臺灣彰化地方法院民事裁定
110年度輔宣字第6號
聲  請  人  石宗旻  




關  係  人  彰化縣政府

法定代理人  王惠美  
代  理  人  薛博元  
關  係  人  石志遠  

            阮雪幸  

上列聲請人聲請輔助宣告事件，本院裁定如下：
    主  文
宣告石宗旻（男、民國00年0月00日生、身分證統一編號：Z0000
00000號）為受輔助宣告之人。
選定彰化縣政府為受輔助宣告之人之輔助人。
程序費用由受輔助宣告之人負擔。
    理  由
一、聲請意旨略以：
  ㈠聲請人石宗旻領有第一類心智功能輕度智能障礙之身障證明
    ，先天智能不足，目前精神狀況及自身一般性、日常事務之
    處理能力雖均尚可，但為意思表示或受意思表示，或辨識其
    意思表示之效果之能力，顯然不足。又聲請人於彰化縣政府
    社會處保護科服務期間，金錢皆由保護科社工協助管理，惟
    後續聲請人自行管理不當，存款及生活補助金皆於短時間花
    用完畢，無節制能力，並曾疑似遭友人冒用身分向他人借款
    ，且曾被人帶去辦理門號及手機，造成聲請人之困擾，故聲
    請對本人為輔助宣告，以自我保護，爰依民法第15條之1第1
    項及家事事件法第177條規定，聲請對聲請人本人為輔助之
    宣告。
  ㈡又聲請人之父即關係人石志遠為輕度智能障礙身心障礙者，
    多次進出監獄，聲請人之母即關係人阮雪幸，疑似精神狀況
    不佳未就醫，而聲請人於105年至108年間由保護科協助安置
    於寄養家庭，但成年後保護科評估聲請人不適合返家，目前
    則在外租屋獨居，並由彰化北區身障個管中心提供服務中。
    對聲請人之相關事宜，聲請人之父、母無法提供決策、教育
    及判斷，因此請求選定彰化縣政府為受輔助宣告人石宗旻之
    輔助人等語。
二、按對於因精神障礙或其他心智缺陷，致其為意思表示或受意
    思表示，或辨識其意思表示效果之能力，顯有不足者，法院
    得因本人、配偶、四親等內之親屬、最近1年有同居事實之
    其他親屬、檢察官、主管機關或社會福利機構之聲請，為輔
    助之宣告，民法第15條之1第1項定有明文。次按受輔助宣告
    之人，應置輔助人；法院為輔助之宣告時，應依職權就配偶
    、四親等內之親屬、最近1年有同居事實之其他親屬、主管
    機關、社會福利機構或其他適當之人選定一人或數人為輔助
    人；法院為前項選定前，得命主管機關或社會福利機構進行
    訪視，提出調查報告及建議。輔助之聲請人或利害關係人亦
    得提出相關資料或證據，供法院斟酌；法院選定輔助人時，
    應依受輔助宣告之人之最佳利益，優先考量受輔助宣告之人
    之意見，審酌一切情狀，並注意下列事項：1.受輔助宣告之
    人之身心狀態與生活及財產狀況。2.受輔助宣告之人與其配
    偶、子女或其他共同生活之人間之情感狀況。3.輔助人之職
    業、經歷、意見及其與受輔助宣告之人之利害關係。4.法人
    為輔助人時，其事業之種類與內容，法人及其代表人與受輔
    助宣告之人之利害關係。民法第1113條之1第1項、同條第2
    項準用第1111條、第1111條之1分別定有明文。
三、查聲請人主張之事實，業據其提出戶籍謄本及聲請人身心障
    礙證明影本為證，並經本院依職權向彰化縣政府調取聲請人
    身心障礙鑑定資料在卷（彰化縣政府110年3月17日府社身福
    字第1100088529號函）。又經本院在鑑定人衛生福利部彰化
    醫院（下稱彰化醫院）王鴻松醫師前訊問聲請人，其於本院
    點呼時有反應，對於本院之訊問均可正常回應，並能正確回
    答戶籍地、目前住址等提問，且知當日到場是為輔助宣告事
    件，惟不知輔助宣告對其有何法律效果，有本院訊問筆錄在
    卷可按。再經本院囑託該院為鑑定，鑑定結果認：「醫學上
    的診斷（生物學上之要素）：診斷名：智能障礙。障礙程度
    ：輕度」、「日常生活狀況：1.日常生活的動作（ADL)，飲
    食、排泄、沐浴、更衣等，可以自理；2.經濟活動：可以自
    行購買生活物品，但簡易加減乘除計算有困難；3.社會性：
    可與他人一般互動。」、「精神狀態：1.意識/溝通性：意
    識清處，可以口語溝通；2.記憶力：近期記憶較差（三樣東
    西，只記得一樣）；3.定向力：正常；4.計算能力：不佳（
    31－19＝38錯誤、45÷9＝不知道、24÷6＝不知道）；5.理解‧判
    斷力：較常人差（聽過成語一刀兩斷，但說不出其意思，指
    針時鐘看了一段時間，才說出幾點幾分）；6.現在性格特徵
    ：溫和；7.其他（氣氛‧感情狀態‧幻覺‧妄想‧異常行動等）
    ：無。」、「有關判斷能力判定之意見：對於管理處分自己
    財產有必要給予協助」、「回復可能性說明：聲請人從小有
    智能障礙，目前已經20歲，回復可能性低。」、「鑑定判定
    ：1.基於受鑑定人有精神上之障礙（智能障礙）其程度達輕
    度，對於管理處分自己財產有必要給予協助。回復之可能性
    低。2.精神障礙(其他心智缺陷)之程度，可為輔助宣告。為
    意思表示或受意思表示，或辨識其意思表示效果之能力，顯
    有不足。」等語，有彰化醫院民國110年5月11日彰醫精字第
    1100500178號公函所附成年監護（輔助）鑑定書在卷可稽，
    堪認聲請人因智能障礙，致為意思表示或受意思表示，或辨
    識其意思表示之效果之能力，顯然不足。從而，本件聲請為
    有理由，應予准許，爰宣告聲請人為受輔助宣告之人。
四、本件聲請人業經輔助宣告，揆諸前揭規定，自應為其選定輔
    助人。查關係人石志遠因案多次進出監獄，有其臺灣高等法
    院被告前案紀錄表在卷；又依本院索引卡查詢資料，並經調
    取本院108年度護字第34號卷，可知聲請人自105年3月間起
    ，迄至108年6月間，即與其妹因未獲關係人石志遠、阮雪幸
    適當照護，而迭經關係人彰化縣政府為安置；再依上開延長
    安置卷宗所附法庭報告書，關係人石志遠亦有輕度智能障礙
    ，關係人阮雪幸則疑似有精神及情緒問題；復佐以聲請人社
    工當庭陳稱關係人阮雪幸於110年3月進行鑑定後，研判有輕
    微思覺失調情事，堪認關係人石志遠、阮雪幸2人均不適宜
    擔任聲請人之輔助人。又聲請人胞妹石軒汝雖即將成年，但
    依上開法庭報告書所示，亦有輕度智能障礙，同樣非合適之
    輔助人人選。再依彰化縣北區身心障礙者生涯轉銜暨ICF個
    案管理服務中心社工員陳乙萱所述，關於本件輔助人之人選
    同聲請狀所載，即由關係人彰化縣政府擔任本件輔助人，有
    本院訊問筆錄可憑。本院審酌上情以及關係人彰化縣政府之
    意見，認聲請人之至親既均不適任其輔助人，而關係人彰化
    縣政府不僅為社會福利主管機關，設有相關身心障礙者福利
    服務之權責單位，有相當之資源照護身心障礙者及具專業之
    人員可提供協助，且曾安置聲請人多年，由其擔任聲請人之
    輔助人，當為妥適，且符合聲請人之最佳利益，爰依前揭規
    定選定關係人彰化縣政府為聲請人之輔助人。
五、依家事事件法第177條第2項、第164條第2項，裁定如主文。
中　　華　　民　　國　 110 　年　　8 　　月　 　17　　日
                  家事法庭    法　官 梁晉嘉
以上正本係照原本作成。
如對本裁定抗告，須於裁定送達後10日內向本院提出抗告狀，並
繳納抗告費新臺幣1千元。 
中　　華　　民　　國　 110　　年　　8 　　月　　17　　日
                              書記官  許喻涵